臺灣高等法院刑事判決
109年度原上訴字第135號
上  訴  人  
即  被  告  陳宥霖
指定辯護人  本院公設辯護人李廣澤
上列上訴人即被告因違反藥事法等案件，不服臺灣桃園地方法院
109年度審原訴字第21號，中華民國109年6月17日第一審判決（
起訴案號：臺灣桃園地方檢察署109年度偵字第1242號、第1243
號、第1407號、108年度毒偵字第4742號），提起上訴，本院判
決如下：
    主  文
上訴駁回。
    事  實
一、陳宥霖知悉甲基安非他命為毒品危害防制條例第2條第2項第
    2款所列管之第二級毒品，且經行政院衛生署（現改制為衛
    生福利部，下同）公告列為禁藥管理，屬藥事法第22條第1
    項第1款所規範之禁藥，依法不得寄藏、持有，竟仍基於寄
    藏禁藥甲基安非他命之犯意，於民國108年8月17日上午某時
    ，在桃園市○○區○○○街000號7樓住處內，受方明月之託，代
    為保管甲基安非他命1包（含袋毛重0.4434公克，淨重0.280
    9公克，驗餘淨重0.2295公克）而非法寄藏之。嗣於同日15
    時30分許，因另案通緝而在上開處所為警查獲，並扣得上開
    甲基安非他命1包，始查悉上情。
二、案經新北市政府警察局新莊分局報告臺灣桃園地方檢察署偵
    查起訴。　 
    理  由
一、證據能力：
    上訴人即被告陳宥霖於本院審理時經合法傳喚無正當理由未
    到庭，惟據其與辯護人、檢察官分別於原審、本院準備程序
    所述，對於本判決下述所引用被告以外之人於審判外之陳述
    ，均未爭執證據能力（見原審卷第149、154至155頁、本院
    卷第93頁），迄言詞辯論終結前亦未聲明異議，本院審酌前
    開證據資料作成時之情況，尚無違法不當及證明力明顯過低
    之瑕疵，而認為以之作為證據應屬適當，依刑事訴訟法第15
    9條之5規定，均認有證據能力。至認定本案犯罪事實之文書
    證據及物證，並無證據證明係違背法定程序所取得，亦無顯
    有不可信之情況，且經本院於審理期日合法調查，該等證據
    自得作為本案裁判之資料。
二、認定犯罪事實所憑證據及其理由：
(一)被告於本院審理中經合法傳喚未到庭，惟前揭犯罪事實，業
    據被告於偵訊、原審準備程序、審理時均坦承不諱（見108
    毒偵4742卷第232頁、原審卷第149、157頁），並有現場查
    獲及扣案物照片在卷可稽（見108毒偵4741卷第63至67、73
    、75頁），並有白色透明晶體1包扣案可證；上開扣案之白
    色透明晶體1包（含袋毛重0.4434公克，淨重0.2809公克，
    驗餘淨重0.2295公克），經送臺北榮民總醫院鑑驗結果含第
    二級毒品甲基安非他命成分，有該院108年10月8日北榮毒鑑
    字第C0000000號鑑定書在卷可佐（見108毒偵4741卷第91頁
    ）。足認被告上開任意性自白與事實相符，其所為自白顯非
    虛構而堪採信。
(二)嗣被告雖上訴改稱：方明月是暫時放在我的房間，並非我是
    幫他寄藏保管云云。惟按寄藏與持有，均係將物置於自己實
    力支配之下，僅寄藏必先有他人之持有行為，而後始為之受
    「寄」代「藏」而已。故寄藏之受人委託代為保管，其保管
    之本身，亦屬持有。又所謂「持有」，係指移置於自己實力
    支配下之執持、占有或管理等行為，苟未經許可而執持、占
    有或管理，不問其持有之原因及占有管領之時間久暫，均構
    成犯罪（最高法院99年度台上字第5441號判決要旨參照）。
    依證人方明月於偵查中證稱：查獲當天凌晨，我要出門，就
    將甲基安非他命及含有甲基安非他命玻璃球拿給被告，甲基
    安非他命是寄放等語（見108毒偵第4742卷第231頁）、被告
    於偵查中供陳：自我房內扣到的甲基安非他命是方明月出門
    前放在我電腦桌上，我後來在客廳遇到她，她主動跟我說她
    要出門，放1包在我桌上等語（見108偵4742卷第151頁），
    是由被告就方明月向其稱將甲基安非他命1包置於其房內桌
    上時當場並未為反對或令方明月取回之情觀之，堪認該包甲
    基安非他命即在被告所管領之房間內由被告占有中，意即被
    告對該包甲基安非他命即有為方明月管理而建立實力支配之
    持有關係，而此不以被告是否主動提議代為保管或保管時間
    短暫而有異，是被告所為，自已該當於「寄藏」甲基安非他
    命之構成要件。被告上開所辯，應屬無據，殊無可採。
(三)綜上所述，本案事證已臻明確，被告犯行應堪認定。　　
三、論罪：
(一)按經中央衛生主管機關明令公告禁止製造、調劑、輸入、輸
    出、販賣或陳列之毒害藥品，均屬藥事法所稱之禁藥，藥事
    法第21條第1項第1款定有明文；而查安非他命類藥品業經行
    政院衛生署於69年12月8日以衛署藥字第301124號公告自69
    年12月8日起禁止輸入、製造，自70年6月1日起禁止販賣，
    更於75年7月11日以衛署藥字第597627號公告一概禁止使用
    ，並在79年10月9日以衛署藥字第904142號函明令公告列為
    禁藥，迄未變更，仍應認屬藥事法第22條第1項第1款所列之
    禁藥，是本案扣得之甲基安非他命屬非經許可，依法不得寄
    藏之禁藥，行為人明知含甲基安非他命成分而仍寄藏持有者
    ，除成立毒品危害防制條例第11條第2 項持有第二級毒品罪
    外，亦構成藥事法第83條第1項之寄藏禁藥罪，惟侵害之社
    會法益同一，屬法規競合，依「重法優於輕法」之法理，應
    擇一重之明知為禁藥而寄藏罪論處（最高法院103年度台上
    字第758號判決意旨參照）。是核被告所為，係犯藥事法第8
    3條第1項之寄藏禁藥罪。至被告行為後，毒品危害防制條例
    第11條第2項固於109年1月15日修正提高罰金刑，然本案既
    從一重適用藥事法論罪，自無再予比較新舊法之必要，附此
    敘明。
(二)刑法第59條之酌量減輕其刑，必須犯罪另有特殊之原因與環
    境，在客觀上足以引起一般同情，認為即使宣告法定最低度
    刑，猶嫌過重者，始有其適用（最高法院105年度台上字第2
    625號判決意旨參照）。是為此項裁量減刑時，必須就被告
    全部犯罪情狀予以審酌在客觀上是否有足以引起社會上一般
    人之同情，而可憫恕之情形，始稱適法。查被告於警詢坦承
    於100年間起即有施用甲基安非他命之行為（見108毒偵4742
    卷第35頁），當知甲基安非他命為政府所嚴禁管制之違禁物
    ，而不得非法持有、寄藏，雖被告遭查獲寄藏之甲基安非他
    命僅1包，數量非鉅，惟倘流出或施用，均會有所危害，且
    被告又無任何因不得已而為該犯行之情由，難認有何值得同
    情之處；衡以被告所犯較重之藥事法第83條第1項之寄藏禁
    藥罪之法定刑，為7年以下有期徒刑，得併科新臺幣5千萬元
    以下罰金 ，本件在客觀上，亦無量處最低度刑即有期徒刑2
    月猶嫌過重而有情堪憫恕之情形，難認有刑法第59條規定之
    適用。辯護人為被告請求依該規定酌減其刑（見本院卷第12
    0頁），難認可採。
四、駁回上訴之理由：
(一)原審以被告上開犯行事證明確，適用藥事法第83條第1項、
    刑法第11條等規定，並審酌被告明知禁藥對人體健康、社會
    秩序及國民健康均戕害甚鉅，如為寄藏將嚴重影響社會治安
    ，乃法所不容而嚴為查禁，詎仍無視國家杜絕禁藥犯罪之禁
    令，竟予寄藏禁藥，本應予以高度非難，以維法治。惟念其
    犯罪後坦承犯行，態度良好，兼衡其犯罪之動機、目的、素
    行、手段、方法、智識程度等一切情狀，量處有期徒刑3月
    （被告所犯為最重本刑7年以下有期徒刑之罪，縱受6個月以
    下有期徒刑之宣告，依法仍不得諭知易科罰金之折算標準。
    但得依刑法第41條第3項之規定，易服社會勞動），並說明
    扣案被告所寄藏之甲基安非他命1包（含袋毛重0.4434公克
    ，淨重0.2809公克，驗餘淨重0.2295公克），係供同案被告
    方明月持有、施用所查獲之毒品，應依毒品危害防制條例第
    18條第1項前段規定於方明月項下宣告沒收銷燬之，並無庸
    再於被告項下重複宣告沒收（原審漏未說明無庸重複沒收，
    併予補充）。核其認事用法俱無不合，量刑亦甚妥適。
(二)被告上訴意旨略以：扣案甲基安非他命係方明月暫放在被告
    房中，並非被告幫忙寄藏保管，且被告有施用甲基安非他命
    ，現於新店戒治所觀察勒戒中，應予吸收而不應以藥事法加
    以處罰；被告已知錯誤，希望能給予自新之機會云云；辯護
    人則為被告辯護稱：希望能依刑法第59條規定酌減其刑，並
    就本案從輕量刑等語。惟查：
　⒈按刑法上所謂吸收犯，係指一罪所規定之構成要件，為他罪
    構成要件所包括，因而發生吸收關係者而言；如意圖供自己
    施用而持有毒品，進而施用，則其持有之低度行為，當然為
    高度之施用行為所吸收，不另論以持有毒品罪。然本案被告
    為警查獲於108年8月17日15時許在上址施用方明月給予之第
    二級毒品甲基安非他命1次，並扣得方明月所有而寄藏在被
    告房間之甲基安非他命1包等情，業據被告供承在卷（見108
    毒偵4742卷第34、35、232頁），是被告施用之甲基安非他
    命與寄藏之扣案甲基安非他命，雖均來自方明月，但扣案甲
    基安非他命並非方明月轉讓被告施用後所剩餘，亦據被告於
    偵訊中供明在卷（見108毒偵4742卷第151頁），自無吸收關
    係可言，上訴意旨認被告施用甲基安非他命犯行可吸收其寄
    藏禁藥行為，恐有誤會。
　⒉又按證據之取捨及證據證明力如何，均屬事實審法院得自由
    裁量、判斷之職權，苟其此項裁量、判斷，並不悖乎通常一
    般之人日常生活經驗之定則或論理法則，且於判決內論敘其
    何以作此判斷之心證理由者，即不得任意指摘其為違法（最
    高法院91年台上字第2395號判決意旨參照）。原審業已詳予
    論述認定之理由，被告更異前詞否認幫方明月寄藏保管云云
    ，業經本院論駁如前述，是被告上訴否認犯罪，尚非可採。
　⒊按刑事審判旨在實現刑罰權分配之正義，法院對有罪被告之
    科刑，應符合罪刑相當原則，使輕重得宜，罰當其罪，以契
    合社會之法律感情，因此刑法第57條明定科刑時應審酌一切
    情狀，尤應注意該條所列10款事項以為科刑輕重之標準；次
    按量刑之輕重，係屬為裁判之法院得依職權裁量之事項，苟
    其量刑已以行為人之責任為基礎，並斟酌刑法第57條所列一
    切情狀，在法定刑度內，酌量科刑，如無偏執一端，致明顯
    輕重失衡情形，不得遽指為不當或違法。查原審就量刑所參
    考之因素，業已於理由欄中論敘載明，且觀諸被告知悉甲基
    安非他命為所列管之第二級毒品及禁藥，竟仍受託寄藏，尚
    無何顯可憫恕之情形，已如前述，又原審詳為審酌刑法第57
    條各款情形，判處有期徒刑3月，既未逾越法定刑度，亦未
    違反比例原則或罪刑相當原則，難認有何濫用權限情事，自
    不得遽指為違法；至被告請求給予自新之機會（見本院卷第
    33頁），惟被告前因詐欺案件，經臺灣臺中地方法院以109
    年度原訴字第3號判處有期徒刑1年，復由臺灣高等法院臺中
    分院以109年度原上訴字第31號駁回上訴確定，有本院被告
    前案紀錄表在卷可查（見本院卷第44頁），是被告前已因故
    意犯罪受有期徒刑以上刑之宣告，且尚未執行，不合刑法第
    74條第1項所定緩刑要件，自無從為緩刑之諭知。
　⒋從而，被告所執前詞提起上訴，均無理由，應予駁回。
五、被告經本院合法傳喚，無正當理由不到庭，爰不待其陳述，
    為一造辯論判決。
據上論斷，應依刑事訴訟法第371條、第368條，判決如主文。
本案經檢察官許炳文提起公訴，檢察官謝宗甫到庭執行職務。
中　　華　　民　　國　　110 　年　　3 　　月　　16　　日
　              　刑事第十八庭  審判長法　官  何俏美
                                      法　官  黃紹紘
                                      法　官  陳海寧
以上正本證明與原本無異。
如不服本判決，應於收受送達後20日內向本院提出上訴書狀，其
未敘述上訴之理由者並得於提起上訴後20日內向本院補提理由書
（均須按他造當事人之人數附繕本）「切勿逕送上級法院」。
                                      書記官  謝文傑
中　　華　　民　　國　　110 　年　　3 　　月　　16　　日
附錄本案論罪科刑法條全文
藥事法第83條
明知為偽藥或禁藥，而販賣、供應、調劑、運送、寄藏、牙保、
轉讓或意圖販賣而陳列者，處7年以下有期徒刑，得併科新臺幣5
千萬元以下罰金。
犯前項之罪，因而致人於死者，處7年以上有期徒刑，得併科新
臺幣1億元以下罰金；致重傷者，處3年以上12年以下有期徒刑，
得併科新臺幣7千5百萬元以下罰金。
因過失犯第1項之罪者，處2年以下有期徒刑、拘役或科新臺幣5
百萬元以下罰金。
第1項之未遂犯罰之。